【裁判字號】    95,財管,44
【裁判日期】    951023
【裁判案由】    指定遺產管理人
【裁判全文】
臺灣臺南地方法院民事裁定              95年度財管字第44號
聲  請  人  財政部台灣省南區國稅局
法定代理人  甲○○
上列聲請人聲請為被繼承人乙○○選任遺產管理人事件，本院裁
定如下：
    主      文
選任財政部國有財產局台灣南區辦事處台南分處為被繼承人乙○
○之遺產管理人。
聲請程序費用由被繼承人乙○○之遺產負擔。
    理      由
一、按繼承人均拋棄其繼承權者，準用關於無人承認繼承之規定
    ，民法第1176條第6項定有明文。又繼承開始時，繼承人之
    有無不明，而不能依民法第1177條選定遺產管理人時，得由
    利害關係人聲請法院選任之，民法第1178條第2項亦定有明
    文。
二、本件聲請意旨略以：緣被繼承人乙○○於民國93年11月7日
    死亡，其法定繼承人或已死亡或已拋棄繼承，故其遺產（投
    資通多利交通有限公司之股權）無人繼承，爰依遺產及贈與
    稅法第6條第2項暨非訟事件法第149條第1項規定，聲請指定
    財政部國有財產局台灣南區辦事處為被繼承人乙○○之遺產
    管理人等語。
三、經查，聲請人主張之上開事實，業據其提出遺產稅課稅資料
    參考清單、公司淨值計算表、繼承系統表、戶籍資料查詢清
    單、戶籍謄本、本院94年10月11日南院慶家戊93年度繼字第
    1672號函文為證，復經本院依職權調閱本院93年度繼字第16
    72號案卷查核屬實，是聲請人之主張堪信為真實。又被繼承
    人乙○○之繼承人均已聲明拋棄繼承，且未準用民法第1177
    條規定選定遺產管理人，聲請人既為被繼承人之債權人，則
    其以利害關係人之身分聲請選任被繼承人乙○○之遺產管理
    人，核與上開規定並無不合，應予准許。
四、又按公示催告期限屆滿，無繼承人承認繼承時，其遺產於清
    償債權，並交付遺贈物後，如有剩餘，歸屬國庫；又按非公
    用國有財產以財政部國有財產局為管理機關，民法第1185條
    、國有財產法第12條分別定有明文。查本件被繼承人乙○○
    之繼承人皆已拋棄繼承，且未準用民法第1177條之規定選定
    遺產管理人，經本院通知被繼承人乙○○之子女、配偶於期
    限內陳明是否願意擔任遺產管理人後，亦均未陳明，足徵渠
    等對被繼承人乙○○遺產之處置已漠不關心。而被繼承人乙
    ○○之遺產，倘無人承認繼承時，將於清償債權，交付遺贈
    物後，歸屬國庫，聲請人雖聲請指定財政部國有財產局台灣
    南區辦事處（設於高雄市新興區○○○路25號18樓）為遺產
    管理人，惟本院審酌被繼承人乙○○所投資公司係位於台南
    市，被繼承人乙○○死亡時最後住所地又係在台南市，為使
    被繼承人乙○○遺產之處置順利進行，是本院認選任財政部
    國有財產局台灣南區辦事處台南分處為被繼承人乙○○之遺
    產管理人為適當。
五、依非訟事件法第157條，裁定如主文。
中    華    民    國    95    年    10    月    23    日
                  家事法庭法  官  林育幟
以上正本證明與原本無異
如對本裁定抗告須於裁定送達後10日內向本院提出抗告狀
中    華    民    國    95    年    10    月    23    日
                                書記官  黃坤義


司法院資訊處製作；財團法人民間司法改革基金會備份。
